臺灣桃園地方法院民事判決　　　　　　　　　　　　　九十二年度訴字第二三一號
　　原　　　告　戊○○
　　法定代理人　乙○○
　　原　　　告　丁○○
　　法定代理人　丙○○
　　被　　　告　甲○○
右當事人間請求損害賠償事件，原告就本院九十一年度壢交簡字第一二八五號刑事案
件提起附帶民事訴訟（九十一年度壢交附民字第九號），經本院中壢簡易庭裁定移送
前來，本院於中華民國九十三年三月二十九日言詞辯論終結，判決如左：
    主      文
被告應分別給付原告戊○○新台幣參拾貳萬參仟玖佰玖拾伍元、原告丁○○新台幣玖
萬元及均自民國九十一年九月十二日起至清償日止，按年息百分之五計算之利息。
原告其餘之訴駁回。
訴訟費用由被告負擔百分之三十，餘由原告負擔。
本判決第一項得假執行。
原告其餘假執行之聲請駁回。
    事      實
甲、原告方面：
一、聲明：
（一）被告應給付原告戊○○新台幣（下同）一百零六萬三千九百九十五元、原告丁
      ○○四十萬元，及均自起訴狀繕本送達翌日起至清償日止，按年息百分之五計
      算之利息。
（二）訴訟費用由被告負擔。
（三）願供擔保，請准宣告假執行。
二、陳述：緣被告為計程車司機，係以駕駛為其業務之人，民國九十年十月九日零時
    五十分許，伊駕駛車牌號碼為三Ｒ─四九０號之營業小客車，沿桃園縣中壢市○
    ○路○段往中壢方向行駛，行經「中福紡織廠」前，因超越分向限制線行使，不
    慎在對向車道與對向行駛，由原告戊○○所騎乘，後搭載原告丁○○，車牌號碼
    ＱＦ八－０七二號之輕型機車發生碰撞，被告理應注意車輛在雙向二車道行駛，
    且為在劃有分向限制線之路段，不得駛入來車之車道內，而依當時之路況，並無
    不能注意情形，卻疏未注意，致與原告戊○○所騎乘之前開機車發生碰撞，致原
    告戊○○受有左側尺骨骨折、右側脛骨、腓骨骨折、右側第二、三、四趾蹠骨、
    趾骨關節脫位併第一趾截肢等傷害；原告丁○○受有右側股骨骨折、右側脛、腓
    骨骨折、右側第三、四、五蹠骨骨折等傷害。被告經臺灣桃園地方法院檢察署檢
    察官偵查終結提起公訴，並經鈞院九十一年度交簡上字第一四五號刑事判決判處
    有期徒四月確定，被告並應賠償原告左列之損失：
（一）增加生活上需要部分：原告戊○○、丁○○支出醫療費用、營養費、看護費用
      及往返醫院診所之計程車費計分別為二十六萬三千九百九十五元、十萬元（原
      告戊○○原起訴請求上開費用計為十萬元，本院審理中再追加請求十六萬三千
      九百九十五元）。
（二）原告戊○○、丁○○因本件車禍分別受有上開傷害，雖保住生命，惟需長期門
      診追蹤治療，所受痛苦至鉅，被告應賠償原告戊○○精神慰撫金八十萬元、原
      告丁○○精神慰撫金三十萬元。
三、證據：提出臺灣桃園地方法院檢察署檢察官九十年度偵字第一九五三四號聲請簡
    易判決處刑書、原告戊○○身心殘障手冊影本各一件、壢新醫院收據三十紙、財
    團法人長庚紀念醫院（下稱長庚紀念醫院）醫療費用收據十七紙、車資及看護費
    用收據各一紙為證。
乙、被告方面：
    被告未於言詞辯論期日到場，亦未提出書狀作何聲明或陳述。
丙、本院依職權：
（一）調閱臺灣桃園地方法院檢察署九十二年度執字第三四六三號執行卷宗（內含臺
      灣桃園地方法院檢察署九十年度偵字第一九五三四號偵查卷宗、本院中壢簡易
      庭九十一年度壢交簡字第一二八五號刑事卷宗、本院交通法庭九十一年度交簡
      上字第一四五號卷宗）。
（二）向壢新醫院、林口長庚醫院函詢原告戊○○所受傷勢是否需看護進行全天或半
      天之照顧？抑或得自由行動？復原期間需時多久？是否需長期進行門診追蹤治
      療？是否有不宜從事之工作？就診時是否得搭乘大眾運輸工具或需乘坐計程車
      ？
（三）向太平洋產物保險公司調取原告丁○○請領保險金之全部明細（含醫療收據明
      細等證明文件）。
（四）向財政部臺灣省北區國稅局中壢稽徵所函查兩造財產狀況。
    理      由
甲、程序方面：
一、本件被告經合法通知，未於言詞辯論期日到場，核無民事訴訟法第三百八十六條
    各款所列情形，爰依原告之聲請，由其一造辯論而為判決。
二、按訴狀送達後，原告不得將原訴變更或追加他訴，但有下列各款情形之一者，不
    在此限：三、擴張或減縮應受判決事項之聲明者。民事訴訟法第二百五十五條第
    一項第三款定有明文。本件原告戊○○原請求被告給付九十萬元，嗣後於訴訟程
    序進行中擴張聲明為請求被告給付一百零六萬三千九百九十五元（參見本院九十
    三年三月八日言詞辯論筆錄），於法並無不合，自應准許，合先敘明。
乙、得心證之理由：
一、本件原告起訴主張：被告為計程車司機，係以駕駛為其業務之人，九十年十月九
    日零時五十分許，伊駕駛車牌號碼為三Ｒ—四九０號之營業小客車，沿桃園縣中
    壢市○○路○段往中壢方向行駛，行經「中福紡織廠」前，因超越分向限制線行
    使，不慎在對向車道與對向行駛，由原告戊○○所騎乘，後搭載原告丁○○，車
    牌號碼ＱＦ八－０七二號之輕型機車發生碰撞，被告理應注意車輛在雙向二車道
    行駛，且為在劃有分向限制線之路段，不得駛入來車之車道內，而依當時之路況
    ，並無不能注意情形，卻疏未注意，致與原告戊○○所騎乘之前開機車發生碰撞
    ，致原告戊○○受有左側尺骨骨折、右側脛骨、腓骨骨折、右側第二、三、四趾
    蹠骨、趾骨關節脫位併第一趾截肢等傷害；原告丁○○受有右側股骨骨折、右側
    脛、腓骨骨折、右側第三、四、五蹠骨骨折等傷害。被告經臺灣桃園地方法院檢
    察署檢察官偵查終結提起公訴，並經本院九十一年度交簡上字第一四五號刑事判
    決判處有期徒刑四月，如易科罰金，以三百元折算一日等情，業據原告提出原告
    戊○○身心殘障手冊影本各一件、壢新醫院收據三十紙、長庚紀念醫院醫療費用
    收據十七紙、車資及看護費用收據各一紙為證，核與本院依職權調閱本院九十一
    年度交簡上字第一四五號刑事判決所載相符，堪信為真實。再按「當事人對於他
    造主張之事實，於言詞辯論時不爭執者，視同自認。」民事訴訟法第二百八十條
    第一項前段定有明文；又「當事人對於他造主張之事實，已於相當時期受合法之
    通知，而於言詞辯論期日不到場，亦未提出準備書狀爭執者，準用第一項之規定
    。但不到場之當事人係依公示送達通知者，不在此限。」此於民事訴訟法第二百
    八十條第三項亦有明文規定。查本件應送達被告之言詞辯論通知書已合法送達被
    告之戶籍地址，此有送達回證三紙附卷足憑。被告於言詞辯論期日並未到場，亦
    未提出任何準備書狀或證據資料作何答辯聲明或陳述以為爭執，依民事訴訟法第
    二百八十條第三項前段、第一項前段規定，視同被告已自認，應堪信原告前述主
    張為真實。
二、按「因故意或過失，不法侵害他人之權利者，負損害賠償責任。」、「不法侵害
    他人之身體或健康者，對於被害人因此喪失或減少勞動能力，或增加生活上之需
    要時，應負損害賠償責任。」、「不法侵害他人之身體、健康、名譽、自由、信
    用、隱私、貞操，或不法侵害其他人格法益而情節重大者，被害人雖非財產上之
    損害，亦得請求賠償相當之金額。」民法第一百八十四條第一項前段、第一百九
    十三條第一項、第一百九十五條第一項前段分別定有明文。
（一）增加生活上需要部分：原告戊○○、丁○○分別支出醫療費用、營養費、看護
      費用及往返醫院診所之計程車費計分別為二十六萬三千九百九十五元、十萬元
      （原告戊○○原起訴請求上開費用計為十萬元，本院審理中再追加請求十六萬
      三千九百九十五元），業據原告戊○○提出身心殘障手冊影本各一件、壢新醫
      院收據三十紙、長庚紀念醫院醫療費用收據十七紙、車資及看護費用收據各一
      紙為證，堪信為真實。又原告丁○○部分之醫療證明單據、計程車費用單據，
      本院依職權向太平洋產物保險公司調取原告丁○○請領保險金之全部明細（含
      醫療收據明細等證明文件），核屬相符，且被告於言詞辯論期日並未到場，亦
      未提出任何準備書狀或證據資料作何答辯聲明或陳述以為爭執，依民事訴訟法
      第二百八十條第三項前段、第一項前段規定，視同被告已自認，應堪信原告前
      述主張金額為真實。
（二）至原告主張因本件車禍分別受有上開傷害，雖保住生命，惟需長期門診追蹤治
      療，原告所受痛苦至鉅，被告應分別賠償原告戊○○精神慰撫金八十萬元、原
      告丁○○精神慰撫金三十萬元等語。本院審酌原告戊○○、丁○○及被告之身
      分地位、經濟能力等情狀，認原告戊○○於九十年十月九日受傷入院，經多次
      手術後，右腳趾第二、四、五趾截肢，可自由行動，惟會造成輕微不便，不宜
      做劇烈運動或跑步等情以及原告丁○○於九十年十月八日入院，診斷為右側股
      骨骨折，右側脛腓骨骨折、右側第三、四、五蹠骨骨折。原告所受傷勢非輕，
      其精神上之痛苦自是甚鉅，從而本院認原告戊○○、丁○○所得請求被告賠償
      之精神慰撫金數額應分別以五十萬元及十萬元為當。
（三）再按「特別補償基金依前條規定為補償者，視為加害人或汽車所有人損害賠償
      金額之一部分。」強制汽車責任保險法第三十九條第一項定有明文。本件原告
      戊○○、丁○○分別自承業已受領特別補償基金給付之補償金四十四萬元及十
      一萬元，依法自應扣除前述金額。綜上，原告戊○○、丁○○得分別請求被告
      給付三十二萬三千九百九十五元及九萬元及均自起訴狀繕本送達翌日之九十一
      年九月十二日起至清償日止按年息百分之五計算之利息，逾此部分，於法無據
      ，應予駁回。
三、本判決所命被告給付原告戊○○、丁○○之金額均未逾五十萬元，爰依職權宣告
    假執行。至原告其餘假執行之聲請，因訴之駁回而失所依據，不予准許。
四、因本案事證已臻明確，兩造其餘主張陳述及所提之證據，均毋庸再予審酌，附此
    敘明。
五、據上論結，原告之訴為一部有理由，一部無理由，依民事訴訟法第三百八十五條
    第一項前段、第七十九條、第八十五條第一項前段、第三百八十九條第一項第五
    款，判決如主文。
中　　　華　　　民　　　國　　九十三　　年　　　四　　　月　　　十四　　日
                                    臺灣桃園地方法院民事第一庭
~B法　　　官　陳清怡
右為正本係照原本作成
如對本判決上訴須於判決送達後廿日內向本院提出上訴狀
中　　　華　　　民　　　國　　九十三　　年　　　四　　　月　　　十四　　日
~B法院書記官　黃楓茹
